臺灣高等法院臺中分院刑事判決
111年度上訴字第36號
上  訴  人  
即  被  告  陳尚綸



選任辯護人  張藝騰律師
            李錫秋律師
上  訴  人  
即  被  告  賴冠廷


            吳坤哲



            黃立賢



            游士賢



上  一  人
選任辯護人  許富雄律師
上列上訴人因加重重利等案件，不服臺灣彰化地方法院109年度
易字第487號中華民國110年10月26日第一審判決（起訴案號：臺
灣彰化地方檢察署108年度偵字第10805、11172、12692號、108
年度少連偵字第133號、109年度偵字第644號），提起上訴，本
院判決如下：
    主  文
原判決關於⑴丁○○如附表編號一㈡、㈢所示及定應執行刑部分；⑵子
○○如附表編號二㈢所示及定應執行刑部分；⑶庚○○如附表編號三㈡
所示及定應執行刑部分；⑷戊○○部分，均撤銷。
丁○○犯如附表編號一㈡、㈢所示之罪，各處如附表編號一㈡、㈢所示
之刑及沒收。
子○○犯如附表編號二㈢所示之罪，處如附表編號二㈢所示之刑及沒
收。
庚○○犯如附表編號三㈡所示之罪，處如附表編號三㈡所示之刑。
戊○○犯傷害罪，處有期徒刑陸月，如易科罰金，以新臺幣壹仟元
折算壹日。
其他上訴駁回。
丁○○犯如附表編號一㈠、㈡所示各罪所處之徒刑，應執行有期徒刑
陸月，如易科罰金，以新臺幣壹仟元折算壹日。
子○○犯如附表編號二㈠、㈢所示各罪所處之徒刑，應執行有期徒刑
拾月，如易科罰金，以新臺幣壹仟元折算壹日。
庚○○犯如附表編號三㈠、㈡所示各罪所處之徒刑，應執行有期徒刑
拾月，如易科罰金，以新臺幣壹仟元折算壹日。
    事  實
一、丁○○、子○○、乙○○、庚○○、戊○○係朋友關係；陳○○○(原名陳
    俊文，由原審另行審結)於民國108年5月6日某時，經戊○○以
    通訊軟體LINE聯絡後，得知戊○○與己○○及己○○之友人辛○○、
    壬○○、賴○○○、賴○○○等人，在彰化縣○○市○○街000號「○○○KT
    V」包廂(下稱○○○包廂)消費，陳○○○遂於未獲己○○及其友人
    之邀請下，夥同丁○○、子○○、乙○○、庚○○及少年陳○吉(90年
    9月生，業經原審法院少年法庭裁定交付保護管束並命勞動
    服務)等人前往上開○○○包廂，於同日22時47分許，陸續抵達
    進入○○○包廂；嗣因故發生爭執，陳○○○、戊○○、丁○○、子○○
    、乙○○、庚○○及少年陳○吉等人遂共同基於傷害之犯意聯絡
    ，上前共同毆打辛○○、壬○○等人，因而造成辛○○受有頭部外
    合併頭皮撕裂傷、左胸挫傷之傷害，另壬○○受有鼻樑撕裂傷
    之傷害。
二、丁○○基於重利之犯意，在網路上刊登小額快速借款之廣告；
    嗣癸○○於107年10月間某日，瀏覽網路時發現該廣告，因生
    活費不足需錢孔急，而依該廣告內容加入通訊軟體LINE，與
    自稱「小劉」之丁○○聯絡，丁○○遂於107年10月底某日，在
    彰化縣○○市○○○路00號夾娃娃機店旁，與癸○○見面，見面後
    丁○○借款新臺幣(下同)1萬5000元予癸○○，並約定每10天為
    一期，每期應支付4000元利息，且要求癸○○質押身分證、健
    保卡及簽發面額3萬元之本票1張，丁○○並扣除第1期之利息6
    000元，實際僅交付9000元予癸○○，嗣後並向癸○○收取2次共
    8000元之利息，而取得與本金顯不相當之重利。嗣丁○○於10
    8年間某日，將上述身分證及健保卡交還給癸○○，並命癸○○
    持該證件前往銀行申辦帳戶，惟未申辦成功，癸○○因而取回
    其身分證及健保卡。又丁○○於108年7月底某日，以通訊軟體
    LINE與癸○○聯絡，表示癸○○上述借款本息共計積欠10萬元，
    要求癸○○償還債務，癸○○遂將此事告知祖母甲○○，並請求協
    助清償債務；之後癸○○於108年7、8月間某日，在其位於彰
    化縣○○市○○街000巷00號3樓之住處樓下與丁○○見面，見面後
    由甲○○當場交付10萬元現金給丁○○，而為癸○○償還債務。
三、癸○○又因生活費不足需錢孔急，遂於108年8月11日至同年月
    13日，以通訊軟體LINE與丁○○聯絡借款，丁○○乃與子○○、庚○○共同基於重利之犯意聯絡，於108年8月13日22時許，由丁○○與癸○○在彰化縣○○市○○○路00號夾娃娃機店旁見面，見面
    後丁○○借款1萬5000元予癸○○，並約定每10天為一期，每期
    應支付4000元利息，且要求癸○○質押身分證、健保卡、機車
    駕駛執照及簽發面額3萬元之本票1張、借據1張，丁○○並扣
    除第1期之利息6000元，實際僅交付9000元予癸○○，而取得
    與本金顯不相當之重利。嗣丁○○於108年10月8日晚上某時，
    以通訊軟體LINE與癸○○聯絡，要求癸○○前往彰化縣○○市○○○
    路00號夾娃娃機店旁見面處理上開借款債務，之後庚○○即駕
    駛車牌號碼0000-00號自用小客車，搭載丁○○、子○○前往上
    址處，於同日21時許，癸○○前來赴約坐入車內後，丁○○、子
    ○○、庚○○共同基於以恐嚇手段取得重利之犯意聯絡，要求癸○○就上開借款簽發面額24萬元之本票1張，並以「如果禮拜
    五以前沒有處理好，就交給公司處理，公司處理的話，就讓
    你斷手斷腳」等語恐嚇癸○○，致生危害於癸○○之安全，癸○○
    因此心生畏懼而當場簽發面額24萬元之本票1張。嗣癸○○因
    遭催討債務不堪壓力在家哭泣遭甲○○發現，遂於108年10月9
    日報警處理。丁○○再於108年10月10日中午，以通訊軟體LIN
    E與癸○○聯絡，要求癸○○就上開借款償還1萬5000元，並相約
    在彰化縣○○市○○○路00號之全家超商見面，之後由庚○○駕駛
    車牌號碼0000-00號自用小客車，搭載子○○前往上址全家超
    商，於同日15時許，癸○○與子○○先在全家超商見面，癸○○及
    甲○○表示必須拿回其證件及簽發之本票，始願意交付1萬500
    0元等語，子○○遂帶同癸○○前往對面之自強南路80之11號統
    一超商廁所內，將上開面額24萬元之本票、身分證交還給癸○○，癸○○確認無誤後，再由癸○○將甲○○於上開全家超商事先
    給癸○○之1萬5000元當場交付予子○○，子○○再將上開面額3萬
    元之本票、借據、健保卡、機車駕駛執照交還給癸○○。嗣子
    ○○步出上址統一超商後，於110年10月10日15時5分許，為埋
    伏員警當場查獲，並扣得上開1萬5000元現金、子○○交還給
    癸○○之上開借據1張、面額24萬元之本票1張、面額3萬元之
    本票1張、身分證、健保卡、機車駕駛執照等物(該身分證、
    健保卡、機車駕駛執照，均經警發還予癸○○具領；另上開1
    萬5000元現金，經警發還予甲○○具領)；之後再經警於同日1
    5時30分許，帶同子○○前往彰化縣彰化市自強南路與自強南
    路22巷口處，查獲在場等候之庚○○，並扣得蘋果牌行動電話
    (內含門號0000000000SIM卡)等物，而查悉上情。
四、案經辛○○、壬○○訴由彰化縣警察局員林分局報告、法務部調
    查局彰化縣調查站移送、癸○○訴由彰化縣警察局彰化分局報
    告臺灣彰化地方檢察署檢察官偵查起訴。
    理  由
壹、證據能力部分：
一、證人即告訴人己○○、壬○○、辛○○、證人即共犯少年陳○吉、
    證人賴○○○、賴○○○、證人陳○○○、丁○○、子○○、乙○○、庚○○
    等人於警詢時之證述，對被告戊○○而言，係被告以外之人於
    審判外所作之陳述，且均查無法律規定得為證據之情形，且
    經被告戊○○及其辯護人於原審爭執其證據能力，則上開證人
    己○○、壬○○、辛○○、陳○吉、賴○○○、賴○○○、共犯陳○○○、被
    告丁○○、子○○、乙○○、庚○○於警詢時之證述，就被告戊○○犯
    罪事實部分，無證據能力。　　
二、又按被告以外之人於審判外之陳述雖不符刑事訴訟法第159
    條之1至第159條之4等4條之規定，而經當事人於審判程序同
    意作為證據，法院審酌該言詞陳述或書面陳述作成時之情況
    ，認為適當者，亦得為證據。當事人、代理人或辯護人於法
    院調查證據時，知有刑事訴訟法第159條第1項不得為證據之
    情形，而未於言詞辯論終結前聲明異議者，視為有前項之同
    意，刑事訴訟法第159條之5定有明文。該條立法意旨在於傳
    聞證據未經當事人之反對詰問予以核實，原則上先予排除。
    惟若當事人已放棄反對詰問權，於審判程序中表明同意該等
    傳聞證據可作為證據；或於言詞辯論終結前未聲明異議，基
    於尊重當事人對傳聞證據之處分權，暨證據資料愈豐富，愈
    有助於真實發見之理念，且強化言詞辯論主義，使訴訟程序
    得以順暢進行，上開傳聞證據亦均具有證據能力。經查，本
    件以下所引用被告以外之人於審判外之言詞或書面陳述，業
    經於審理期日踐行調查證據程序，檢察官、被告及其辯護人
    已當庭表示無意見，且被告迄至言詞辯論終結前亦未聲明異
    議，本院審酌該等言詞或書面陳述之製作及取得，並無證據
    顯示有何違背程序規定而欠缺適當性之情事，認以之為證據
    應屬適當，自均有證據能力。
三、另按除法律另有規定外，實施刑事訴訟程序之公務員因違背
    法定程序取得之證據，其有無證據能力之認定，應審酌人權
    保障及公共利益之均衡維護，刑事訴訟法第158條之4定有明
    文。查本件以下所引用之非供述證據，經本院於審理中提示
    並告以要旨而為調查時，檢察官、被告及其辯護人未表示無
    證據能力，本院審酌該等證據作成及取得之程序均無違法之
    處，依上開規定之反面解釋，亦應認均有證據能力。
貳、實體部分：
一、犯罪事實欄一傷害部分：
　㈠該部分犯罪事實，業據上訴人即被告（下稱被告）丁○○、乙○○於原審、本院審理中及被告戊○○於本院審理中均坦承不諱
    ，並經證人己○○（見他字第1573號卷一第319至322頁、原審
    卷二第28至37頁）、辛○○（見他字第1573號卷一第333至334
    頁、他字第1573卷二第761至762頁、原審卷二第22至27頁）
    、壬○○（見他字第1573號卷一第327至330頁、原審卷二第13
    至22頁）、賴○○○（見他字第1573號卷二第763頁、原審卷二
    第38至42頁）於偵查、原審中、證人張○○○（見原審卷二第4
    3至47頁）於原審中、證人賴○○○（見他字第1573號卷一第33
    3至334頁、他字第1573號卷二第762頁）、陳○吉（見他字第
    1573號卷二第636頁）於偵查中證述明確，復有108年5月6日
    ○○○KTV監視器、警方密錄器影像光碟及翻拍照片（見他字第
    1573號卷一第105至131頁）、彰化縣警察局員林分局109年1
    0月22日員警分偵字第1090030557號函暨檢送現場監視器翻
    拍照片（見原審卷一第173至185頁）、原審勘驗筆錄（見原
    審卷一第301至303頁）、彰化基督教醫療財團法人員林基督
    教醫院108年6月12日一0八員基院字第1080600003號函暨檢
    送之辛○○病歷資料、受傷照片及診斷書（見他字第1573號卷
    一第281至290頁）、壬○○（見他字第1573號卷一第353頁）
    、辛○○（見他字第1573號卷一第288頁）受傷照片等在卷可
    佐，足認被告丁○○、乙○○、戊○○之任意性自白與事實相符，
    被告丁○○、乙○○、戊○○此部分犯行堪以認定。
  ㈡訊據被告子○○、庚○○固均坦承於108年5月6日在○○○包廂中，
    然其2人矢口否認有何傷害之犯行，辯稱：沒有傷害行為，
    沒有打人也沒有推擠拉扯云云。經查：
  ⒈犯罪事實欄一所示之時間，被告子○○、庚○○均在○○○包廂中，
    除經其2人坦承不諱外，尚有被告丁○○、乙○○於偵查及原審
    中之證述、共犯陳○○○於偵查中之證述、證人己○○、辛○○、
    壬○○、賴○○○於偵查及原審審理中之證述、證人張○○○於原審
    審理中之證述、證人賴○○○、陳○吉於偵查中之證述可證，並
    有上開108年5月6日○○○KTV監視器、警方密錄器影像光碟及
    翻拍照片、彰化縣警察局員林分局109年10月22日員警分偵
    字第1090030557號函暨檢送現場監視器翻拍照片、原審勘驗
    筆錄等在卷可佐，此部分事實應堪認定。
  ⒉被告子○○、庚○○雖以前詞置辯；惟查：
　  ⑴證人壬○○於原審審理中證稱：當天的衝突點不知道什麼原
      因，先是辛○○被打，然後我與己○○過去攔著都被打，被告
      戊○○動手之後，其他幾個被告都有出手，一開始陳○○○有
      做阻止的動作，但後來連陳○○○也動手，己○○、我、辛○○
      被打的時候，3個人分三區，有時候會有人換到另一邊，
      但我是遭被告戊○○正面打了一拳，我鼻樑的肉就掉下來了
      ，很確定是戊○○打的等語（原審卷二第13至22頁）。證人
      辛○○於偵查及原審中證稱：當時是己○○不知道為什麼被打
      ，我去抱住己○○要護著己○○，就被打，打到頭昏，不知道
      誰打我，現場很混亂，很多人動手，醒來時已經在醫院了
      等語（見他字第1573號卷一第333至334頁、他字第1573卷
      二第761至762頁、原審卷二第22至27頁）。又證人己○○於
      偵查及原審中證稱：當天是張○○○說被告戊○○有土地要賣
      ，所以張○○○才帶被告戊○○過來，後來共犯陳○○○來是被告
      戊○○聯絡的，我沒有陳○○○聯絡方式、也覺得莫名其妙，
      我看到辛○○先被打，所以去勸架，我也被打，辛○○也有抱
      住我保護我，有人出手要打辛○○，我也會去拉，我看到的
      是辛○○已經受傷，壬○○也被打，也沒有聽到有人說不要打
      了，被打的只有我、壬○○、辛○○，可以肯定陳○○○、被告
      丁○○、乙○○、子○○、庚○○、戊○○及陳○吉都有動手等語（
      見他字第1573號卷一第319至320頁、原審卷二第29至35頁
      ）。另證人賴○○○於原審及偵查中證稱：當天是被告戊○○
      先打辛○○，之後對方就開始動手，陳○○○、被告丁○○、戊○○、乙○○、庚○○都有動手，另外兩個有沒有動手我不清楚
      ；己○○、壬○○、辛○○都有被打，但我與賴○○○沒有被打，
      被告等人看起來像是有分工，有人負責打，也有人負責把
      我、賴○○○推到旁邊、要求坐下，不讓我、賴○○○過去等語
      （見他字第1573號卷二第763頁、原審卷二第40至42頁）
      。證人賴○○○於偵查中證稱：當天有2、3個人把己○○壓住
      ，我要去制止對方，對方就叫我不要管，但這2、3個人是
      誰，我認不出來，後來己○○就開始被打，另外也有人打辛○○、壬○○，只有我及賴○○○沒有被打，之後壬○○整個臉都
      流血，辛○○的頭一直流血等語（見他字第1573號卷一第33
      3至334頁、他字第1573號卷二第762頁）。又證人即少年
      陳○吉於108年10月2日偵查中具結證稱：當天己○○、壬○○
      、辛○○被毆打，我、被告丁○○、子○○、乙○○、庚○○、戊○○
      均有動手等語（見他字第1573號卷二第636頁）。證人即
      被告子○○於108年10月2日偵查中具結證稱：當天己○○、劉
      浩宗、辛○○被打，我有動手，但不知道打到誰，陳○吉、
      被告乙○○、庚○○、戊○○都有動手等語（他字第1573號卷二
      第684頁）。證人即被告乙○○於108年10月2日偵查中具結
      證稱：當天我及陳○吉、被告子○○、丁○○、庚○○都有動手
      ，現場很混亂，不確定誰打誰等語（見他字第1573號卷二
      第556頁）。
　  ⑵上開證人己○○、壬○○、辛○○、賴○○○、賴○○○、陳○吉、被告
      子○○、乙○○等人彼此間及與被告庚○○等人間並無仇隙，事
      前甚至並不認識，自無刻意誣陷被告子○○、庚○○之理，且
      上開證人與被告子○○、乙○○之證詞互核相符，自屬可採。
      依上可知，被告子○○於108年10月2日偵查中之自白有動手
      打人，與上開證人及共同被告乙○○於偵查中之證述相符，
      被告子○○事後翻異其詞改稱並無動手云云，顯非可採；而
      自上開證人及共同被告之證述，可知被告庚○○亦確實有動
      手毆打壬○○、辛○○，被告庚○○辯稱並無動手云云，亦非可
      採。
　  ⑶又案發當日原係告訴人壬○○、辛○○與己○○、賴○○○、賴○○○
      之聚會，係因張○○○之聯繫，才由張○○○帶同被告戊○○、及
      真實年籍姓名不詳之「阿義」一同前往○○○包廂，而被告
      子○○、庚○○、丁○○、乙○○與陳○○○、陳○吉均係未受己○○、
      壬○○、辛○○、賴○○○、賴○○○等人之邀請，而不請自來逕自
      進入○○○包廂，而唯一與己○○熟識之張○○○及「阿義」先行
      離開，被告戊○○、子○○、庚○○、丁○○、乙○○與陳○○○、陳○
      吉等人根本未受邀請，且與己○○、壬○○、辛○○、賴○○○、
      賴○○○不熟，卻反而留在包廂之中，已與一般常情有違，
      而自上開證人、被告之供述，均可證明衝突當時的情況，
      明確分為二派人馬，一為己○○、壬○○、辛○○、賴○○○、賴○○○一方，另一方則為被告戊○○、子○○、庚○○、丁○○、乙○○
      與陳○○○、陳○吉，一部分人動手打人、一部分人則阻止賴
      ○○○、賴○○○前去協助己○○、壬○○、辛○○，可見被告子○○、
      庚○○與戊○○、丁○○、乙○○、陳○○○、陳○吉等人，對於衝突
      發生後之對於告訴人壬○○、辛○○之傷害行為，有犯意聯絡
      及行為分擔，至為明確，被告子○○、庚○○上開所辯，顯係
      事後卸責之詞，均無可採。
  ⒊又告訴人壬○○、辛○○確係被告丁○○、子○○、乙○○、庚○○、戊○○等人毆打而受有上開傷勢，亦有上開彰化基督教醫療財團
    法人員林基督教醫院108年6月12日一0八員基院字第1080600
    003號函暨檢送之辛○○病歷資料、受傷照片及診斷書、壬○○
    、辛○○受傷照片等可佐，是被告丁○○、子○○、乙○○、庚○○、
    戊○○等人前揭傷害行為與告訴人壬○○、辛○○所受傷害之結果
    有相當因果關係，至為明確。
  ⒋另起訴書固指被告丁○○、子○○、乙○○、庚○○、戊○○及陳○吉有
    共同毆打證人己○○成傷等語；惟查:
　  ⑴按告訴人之為證人，與通常一般第三人之為證人不同，其
      就被害經過所為之陳述，目的在於使被告受刑事訴追處罰
      ，與被告處於絕對相反之立場，其陳述或不免渲染、誇大
      。是告訴人縱立於證人地位具結而為指證、陳述，其供述
      證據之證明力仍較與被告無利害關係之一般證人之陳述為
      薄弱。從而，其就被害經過之陳述，除無瑕疵可指外，尚
      須就其他方面調查與事實相符，亦即仍應調查其他補強證
      據以擔保其指證、陳述確有相當之真實性，而為通常一般
      人均不致有所懷疑者，始得採為論罪科刑之依據，非謂告
      訴人已踐行人證之調查程序，即得恝置其他補強證據不論
      ，逕以其指證、陳述作為有罪判決之唯一證據。
　  ⑵證人即告訴人己○○固於偵查中證稱：被打之後手臂身體有
      外傷，但沒有去驗傷等語（見他字第1573號卷一第320頁
      ），並於原審審理中證稱：衝突當中胸夾骨及手臂連接背
      部的地方受傷，應該是挫傷、瘀青、紅腫，頭沒有大礙等
      語（見原審卷二第37頁）；然查，證人辛○○、賴○○○、賴○○○於偵查中均證稱：沒有看到己○○受傷的情況等語（見他
      字第1573號卷二第763頁），證人壬○○則證稱：己○○在門
      口那邊，沒辦法看到己○○身上有多少傷等語（見原審卷二
      第19頁），是證人己○○固有遭毆打，惟其並未提出受傷之
      診斷證明書或照片作為補強證據，是告訴人己○○是否受傷
      乙情，尚無足夠資料可證，尚難僅憑證人即告訴人己○○之
      供述為不利於被告之認定，附此敘明。
二、犯罪事實欄二重利部分：　　
    訊據被告丁○○於本院審理中矢口否認有重利之犯行，辯稱：
    我只是幫忙向甲○○收取10萬元部分，並未借款給癸○○，且癸○○並非輕率急迫無經驗之情形云云。經查：
  ㈠被告丁○○有於犯罪事實欄二所載之時間、地點借款1萬5000元
    予癸○○，先預扣6000元之利息，所以給癸○○9000元，且之後
    有向甲○○收取10萬元等情，業經被告丁○○於原審審理及本院
    準備程序中坦承不諱（見原審卷二第108、109、111頁、本
    院卷第271頁）。又證人即告訴人癸○○於警詢、偵查、原審
    及本院審理中具結證稱：丁○○就是借錢給我的小劉，（借錢
    的情形？）107年10月底，在彰化市○○○路00號娃娃機店旁邊
    ，丁○○借我15000元，利息10天一期，每一期的利息是4000
    元，借款當天有扣6000元，其中4000元是利息，另外2000元
    丁○○跟我說是保管我證件的費用，所以我實拿9000元，這一
    次借款我有簽3萬元本票給丁○○，另外把我的身分證、健保
    卡正本交給丁○○，……108年7月底，丁○○用LINE跟我聯絡，他
    跟我說第一次借款的本金加利息總共欠10萬元，所以我就跟
    祖母甲○○借10萬元，我跟丁○○約在彰化市自立街206巷我住
    處樓下，10萬元是甲○○交給丁○○的等語（見偵字第10805號
    卷第28、271、272、274頁、原審卷二第76至79頁、本院卷
    第330頁）；且於本院審理中具結證稱：「（你當時有回答
    說108年7月底，『小劉』打電話跟你說第一次借款1萬5000元
    ，本金加利息10萬元，你跟你祖母借款新臺幣10萬元，約在
    住處自立街206巷歡喜國大樓樓下，你直接把10萬元交給『小
    劉』，正確嗎？）不正確」、「（實際上正確的過程是什麼
    ？）是我跟『小劉』約在我家歡喜國大樓樓下門口，然後我祖
    母將10萬元交給『小劉』」、……「（這裡面你說的「小劉」指
    的是在場的被告的哪一位？是不是能夠麻煩你指出來？）丁○○（證人癸○○當庭指認被告丁○○）」、……「（這2次的借款
    分別是在場的哪一位把錢拿給你的）丁○○」等語（見本院卷
    第331、332頁）。另證人甲○○於偵查、原審及本院審理中具
    結證稱：「癸○○之前有在外面借錢，我有幫他還一筆10萬元
    的錢，是在108年7 、8月間 ，在彰化市自立街206巷住處樓
    下，是我本人將10萬元交給對方，對方說他叫小劉，【提示
    庚○○、子○○、丁○○照片】小劉就是丁○○等語（見偵字第1080
    5號卷第274頁、原審卷二第83、84頁、本院卷第337至339頁
    ）。是被告丁○○確有於犯罪事實欄二所載之時間、地點借款
    1萬5000元予癸○○，先預扣6000元之利息，且之後有向甲○○
    收取10萬元等情，應堪認定。至被告子○○、庚○○於本院審理
    中雖均證稱上開借款係子○○偕同庚○○借予癸○○，與被告丁○○
    無關云云，惟被告丁○○於原審及本院準備程序中均自承該筆
    借款係其借予告訴人癸○○，僅爭執告訴人癸○○並非無經驗之
    人，已如前述；而被告子○○、庚○○於本院準備程序中亦均供
    稱：就犯罪事實欄二部分並未參與等語（見本院卷第271、2
    72），是被告子○○、庚○○於本院審理中之上開證述，顯係迴
    護被告丁○○之詞，洵無足採，自不得作為有利於被告丁○○之
    認定。
  ㈡被告丁○○雖辯稱：癸○○並非輕率急迫無經驗之情形云云；惟
    查：
　⒈按重利罪所謂急迫，乃指需要金錢或其他物品，其情形至為
    緊急迫切之義（最高法院91年度台上字第913、3780、5775
    號判決意旨參照）；所謂乘他人急迫，係指明知他人急迫而
    利用機會故為貸與者而言（最高法院71年度台上字第8115號
    判決意旨參照）。又刑法第344條係規定以乘他人急迫、輕
    率、無經驗或難以求助之處境，貸以金錢或其他物品，而取
    得與原本顯不相當之重利者，為其構成要件，而消費借貸乃
    社會常見之交易型態，借用人借款之理由雖有多端，難一概
    論之，惟向他人借款本需承擔利息，為避免因借款造成經濟
    上之負擔加重，理性之人無不審慎比較各個借款機構是否需
    提供擔保、要求債信、利息數額等情，以決定是否及向何人
    借款，明知貸與人要求高額利息，仍願向其借款，實非事理
    之常，其中緣故或因已不符合其他借款機構要求之債信擔保
    條件，或因急於用錢以度燃眉之急，或因無處可借，核均與
    刑法第344條所指「急迫」、「難以求助」要件相符。
　⒉經查，本件被告丁○○自承借款1萬5000元給證人癸○○，先預扣
    6000元之利息，所以給證人癸○○9000元，是10天扣6000元等
    語（見原審卷二第109頁），惟證人癸○○於原審證稱：除第
    一次扣6000元外，之後每10日為一期，每期利息4000元等語
    （見偵字第10805號卷第28、271頁、原審卷二第79頁），是
    依有利於被告丁○○之認定，除第一期利息為6000元外，後續
    利息為每10日4000元，合先敘明。
  ⒊另按金錢消費借貸契約係屬要物契約，貸與人如自貸與金額
    中預扣利息，該部分既未實際交付借用人，自不能成立消費
    借貸契約，其貸與之本金應以利息預扣後實際交付借用人之
    金額為準（最高法院104年度台上字第1278號、106年度台上
    字第972號民事判決意旨參照），故於貸與人預扣利息之情
    形，應以貸與人預扣利息後實際交予借用人之金額，據為其
    借款利率之計算基準。依上開被告丁○○與癸○○之約定，可知
    實際上癸○○僅借得9000元，然其利息為第一期10日6000元、
    之後每10日4000元，年利率高達1644%(計算式：一年為36.5
    期，第一期6000+後續35.5期×4000，總利息為148000元，利
    息148000/本金9000元≒1644%)，利息顯然高出一般行情甚多
    ，與原本顯不相當，自屬重利。
  ⒋又告訴人癸○○與被告丁○○接觸，其擬借款項金額僅1萬5000元
    ，且其目的係為支付生活費，是被告丁○○收取之利息甚重，
    而告訴人癸○○係為了生活所需，始向被告丁○○借貸如此高利
    之款項，倘若告訴人癸○○尚有其他方式可解決燃眉之急，自
    無可能向被告丁○○借款，足認被告丁○○係乘告訴人癸○○一時
    急迫，始為借貸甚明，其上開重利犯行，應屬明確；被告丁○○上開所辯，顯係卸責之詞，洵無足採。
三、犯罪事實欄三加重重利部分：
　　訊據被告丁○○於本院審理中矢口否認有該部分加重重利之犯
    行，辯稱：我並未借款給癸○○，且癸○○並非輕率急迫無經驗
    之情形云云；另被告子○○、庚○○固均坦承有於犯罪事實欄三
    所記載之時間、地點借款1萬5000元予癸○○，先預扣6000元
    之利息，實際僅交付9000元予癸○○，並約定每10天為一期，
    每期應支付4000元利息，並於108年10月8日晚間向癸○○拿取
    癸○○所簽發之24萬元本票1張，另於108年10月10日中午，向
    甲○○收取1萬5000元(此部分之後經警查扣後發還甲○○)之事
    實，惟均辯稱：108年10月8日向癸○○拿取24萬元之本票，是
    癸○○自己說要寫的，癸○○上車說本票要寫多一點，說要拿給
    甲○○向她拿錢，說他生前契約要升主管，從未向癸○○恫嚇稱
    ：「如果禮拜五以前沒有處理好，就交給公司處理，公司處
    理的話，就讓你斷手斷腳」云云。經查：
  ㈠被告子○○、庚○○於犯罪事實欄三所記載之時間、地點借款1萬
    5000元予癸○○，先預扣6000元之利息，實際僅交付9000元予
    癸○○，並約定每10天為一期，每期應支付4000元利息，並於
    108年10月8日晚間向癸○○拿取其所簽發之24萬元本票1張，
    另於108年10月10日中午，向甲○○收取1萬5000元(此部分之
    後經警查扣後發還甲○○)等情，業經被告子○○、庚○○於本院
    審理中坦承不諱，另被告丁○○於本院審理中雖否認有上開借
    款予癸○○之事實，惟上開事實業經被告丁○○於原審審理及本
    院準備程序中坦承不諱（見原審卷二第110、111頁、本院卷
    第271頁）。又證人即告訴人癸○○於警詢、偵查、原審及本
    院審理中具結證稱：丁○○就是借錢給我的小劉，（借錢的情
    形？）108年8月13日晚間，在彰化市○○○路00號娃娃機店旁
    邊，丁○○借我15000元，利息10天一期，每一期的利息是400
    0元，借款當天有扣6000元，其中4000元是利息，另外2000
    元丁○○跟我說是保管我證件的費用，所以我實拿9000元，這
    一次借款我有簽3萬元本票給丁○○，另外把我的身分證、健
    保卡、機車駕照正本交給丁○○，LINE對話的暱稱「小額借款
    」就是丁○○，……108年10月8日晚間，丁○○用LINE跟我聯絡，
    叫我要處理第二次借的15000元，我是在彰化市○○○路00號娃
    娃機店旁坐上他們的車子，我上車的時候丁○○、庚○○、子○○
    都已經在車上，上車後丁○○說要上廁所，所以車子有先繞了
    一下，當時丁○○說第二次借錢算利息在内已經欠了40萬元，
    當時丁○○叫我簽本票，我有在車上簽24萬元本票給丁○○；10
    8年10月10日中午，丁○○也是用LINE聯絡我，跟我說第二次
    借款的部分只要還15000元就可以了，所以跟我約在自強南
    路61號的全家超商見面，我下午1點左右去全家超商，到場
    的是子○○，我跟子○○說要拿回我簽的本票、證件才要還1500
    0元，子○○叫我去對面的7-11超商，我去7-11超商後，子○○
    叫我跟他到廁所，子○○把一張24萬元本票、身分證交給我，
    我看看沒問題就出來廁所外面，甲○○就拿15000元給子○○，
    子○○就把另外一張3萬元本票、借據、健保卡、機車駕照拿
    給我，後來子○○離開7-11超商就被警察抓了等語（見偵字第
    10805號卷第28、34、271至274頁、原審卷二第76至78、80
    、81頁、本院卷第331、333頁）；且於本院審理中具結證稱
    ：「（在108年10月10日，在剛剛提示你筆錄上面所提到的7
    -11當中，你的祖母甲○○有把1萬5000元交給你在筆錄說的子
    ○○嗎？）祖母先交給我，我再跟子○○進去廁所裡面，然後再
    談的，才將3萬元的本票跟1張24萬元的本票拿回來」、「（
    你剛剛的回答，你的意思是說祖母先把錢交給你，你再跟子
    ○○進去廁所，然後再從廁所出來，所以交錢的過程是在廁所
    裡，你是這個意思？）是」、……「（從監視器的畫面顯示，
    你跟子○○在統一超商座位區對談之後，你就跟著他進廁所，
    一直到出來，你才遇到你的祖母甲○○，並沒有你剛剛講的你
    的祖母先把錢交給你，你進廁所交錢再出來的過程？）這一
    間是7-11，對面有一間全家，我祖母就是跟我在全家裡面，
    拿給我1萬5000元，我走到7-11，才跟子○○接洽，然後才說
    一說，就到廁所裡面交談，然後就把我剛剛的本票那些給我
    」等語（見本院卷第335、336頁）。另證人甲○○於警詢、原
    審及本院審理中具結證稱：有一天晚上我孫子洗澡，電話一
    直響，我不知道什麼事情，後來我聽我孫子癸○○哭著說他簽
    24萬元本票，他告訴我說，從原本24萬扣掉利息，只需還本
    金1萬5,000元，之後孫子癸○○就約丁○○於108年10月10日13
    時許，在彰化市○○○路00號（全家便利商店）内商談債務問
    題，於108年10月10日14時許，有一男子（警方提示為子○○
    ）與孫子癸○○接洽，因為我行動不便，所以我堅持要在全家
    超商内，拿到本票及證件，才願意交付積欠之本金1萬5,000
    元，但未達成共識，該1萬5,000元是之前在全家超商時我就
    先交給我孫子癸○○，後來改到對面彰化市○○○路00000號（統
    一超商）内商談債務問題，因為我沒有跟進去廁所，所以不
    知道裡面情形，出來廁所後，子○○將我孫子癸○○之身分證、
    本票及借據交出，我是把錢先給我孫子，我孫子再將1萬5,0
    00拿去廁所交給子○○，之後子○○走出超商外就被警方逮捕等
    語（見偵字第10805號卷第38頁、原審卷二第84、85頁、本
    院卷第340、341頁）；此外，復有癸○○與暱稱「小額借款」
    之對話紀錄(見偵字第10805號卷第77至135、287至385頁)、
    彰化縣警察局彰化分局搜索扣押筆錄、扣押物品目錄、扣案
    物品照片、彰化縣警察局彰化分局扣押物品清單、贓物認領
    保管單(癸○○、甲○○)、108年10月8日監視器畫面照片、重利
    案現場蒐證照片、108年10月10日超商監視器畫面照片（見
    偵字第10805號卷第45至51、65、134至153、155至157、177
    至189、191、467至469頁）附卷可稽，及蘋果牌行動電話（
    門號:0000000000）1支扣案可資佐證。參以被告丁○○於警詢
    中自承於108年10月8日駕車前往向告訴人癸○○討債之監視器
    畫面中之人亦包括其本人（見偵字第644號卷第14頁），是
    證人癸○○、甲○○上開證詞關於108年10月10日於上開全家及
    統一超商內關於交付予被告子○○之1萬5,000之細節雖略有出
    入，惟被告丁○○、子○○、庚○○確有於犯罪事實欄三所載之時
    間、地點借款1萬5000元予癸○○，先預扣6000元之利息，實
    際僅交付9000元予癸○○，並約定每10天為一期，每期應支付
    4000元利息，並於108年10月8日晚間向癸○○拿取其所簽發之
    24萬元本票1張，另於108年10月10日中午，向甲○○收取1萬5
    000元等情，至為明確，該部分事實應堪認定。另被告子○○
    、庚○○於本院審理中雖均證稱上開借款係子○○偕同庚○○借予
    癸○○，與被告丁○○無關云云；惟被告丁○○於原審及本院準備
    程序中均自承有借該筆款項給告訴人癸○○，僅爭執告訴人癸○○並非無經驗之人，已如前述，是被告子○○、庚○○於本院審
    理中之上開證述，顯係迴護被告丁○○之詞，洵無足採，自不
    得作為有利於被告丁○○之認定。
  ㈡又本件被告丁○○、子○○、庚○○借款1萬5000元予癸○○，先預扣
    6000元之利息，實際僅交付予癸○○9000元，後續之後每10日
    為一期，每期利息4000元，年利率高達1644%(計算方式同前
    所述)，利息顯然高出一般行情甚多，與原本顯不相當，自
    屬重利。又依上開癸○○與暱稱「小額借款」之對話紀錄可知
    ，告訴人癸○○借款之理由，是為支付生活開支、貸款等，是
    被告丁○○、子○○、庚○○收取之利息甚重，而告訴人癸○○係為
    了生活所需始借貸如此高利之款項，倘若告訴人癸○○尚有其
    他方式可解決燃眉之急，自無可能向被告丁○○、子○○、庚○○
    借款，足認被告丁○○、子○○、庚○○係乘告訴人癸○○一時急迫
    ，始為借貸甚明，其等上開重利犯行，應屬明確；被告丁○○
    上開所辯，顯係卸責之詞，洵無足採。
  ㈢告訴人癸○○係因受被告丁○○、子○○、庚○○以「如果禮拜五以
    前沒有處理好，就交給公司處理，公司處理的話，就讓你斷
    手斷腳」等語恐嚇癸○○，致生危害於癸○○之安全，始癸○○因
    此心生畏懼而當場簽發面額24萬元之本票1張：
　⒈該部分事實，業據證人即告訴人癸○○於警詢、偵查、原審審
    理中具結證稱：我於108年10月8日21時許，接到小劉（即被
    告丁○○）的電話，說我第二次借款1萬5仟元的債款要清理一
    下，之後我就走到彰化市○○○路00號，我看到小劉坐在一台
    黑色轎車副駕駛座上，駕駛座及後方座位上都各有一人，總
    共三個人（即被告丁○○、子○○、庚○○），小劉看到我後，後
    座男子要我去拿我本人身分證、健保卡及機車駕照，我拿到
    證件後我自行上車，車子就開到自強南路25巷内迴轉，因為
    小劉要上廁所，之後又由自強南路25巷左轉自強南路，停在
    彰化市○○○路00號前，小劉說我向他第二次借款1萬5仟元，
    目前已經欠款24萬元了，公司交代要簽立本票，我就簽立面
    額24萬元的本票1張給小劉，而後座男子就要我將本人身分
    證、健保卡、機車駕照交給他，小劉還說108年10月11日要
    還錢給他，不然他要交給公司處理，若公司處理的話，就是
    讓我斷手斷腳，當時丁○○、子○○、庚○○都有跟我說這樣的話
    ，是在簽24萬元本票前講的，……（你簽立面額24萬元本票時
    ，小劉向你說108年10月11日要還錢給他，不然他要交給公
    司處理，若公司處理的話，就是讓你斷手斷腳等，是否會造
    成你心生畏懼）我會害怕，丁○○就是小劉等語（見偵字第10
    805號卷第28、29、35、273頁、原審卷第76、77頁、本院卷
    第335頁）。另證人甲○○於原審及本院審理中具結證稱：有
    一天我孫子癸○○在洗澡，他們對方打電話給他，他就下樓，
    結果把他押到車上，叫他簽本票，簽24萬元的本票，他上樓
    就開始難過，我問他說「阿弟你到底是怎麼樣」，他都不跟
    我講，後來我一直逼問他，他才跟我說「小劉」（即被告丁○○）叫他去車上簽那一張24萬元的本票，後來我就打電話去
    報警，報警以後，警察就來我家調監視器，然後就查到了，
    對方隔天就打電話給我孫子說他拿1萬5000元就好了，24萬
    元的本票要取消，結果1萬5000元我們有拿去給他等語（見
    原審卷二第84頁、本院卷第340頁）。參以證人癸○○與被告
    丁○○、子○○、庚○○並無特殊情誼，且於108年8月間僅向被告
    丁○○、子○○、庚○○借款1萬5000元(實際僅拿到9000元)，倘
    非遭受恐嚇，又豈會旋於108年10月間再簽立24萬元本票予
    被告丁○○、子○○、庚○○；是告訴人癸○○確係因遭被告丁○○、
    子○○、庚○○上開言詞恐嚇而簽立24萬元本票，事後因不堪壓
    力而哭泣，經其祖母甲○○詢問始說出遭恐嚇簽立本票情事，
    應堪認定。
　⒉被告丁○○、子○○、庚○○雖辯稱：108年10月8日向癸○○拿取24
    萬元之本票，是癸○○自己說要寫的，癸○○上車說本票要寫多
    一點，說要拿給甲○○向她拿錢，說他生前契約要升主管云云
    。然查，依上開告訴人癸○○與暱稱「小額借款」之對話紀錄
    內容所示，從未提及告訴人癸○○有從事生前契約之業務，告
    訴人癸○○需用款項之理由，均為一般生活開支，且自警詢、
    偵查迄原審準備程序中，被告丁○○、子○○、庚○○更均未提及
    告訴人癸○○有從事生前契約之業務而需用款項；又告訴人癸○○若擬透過簽署高額本票予他人之方式向其祖母甲○○索取金
    額，應係主動向甲○○提及此事，而非事後透過甲○○之詢問後
    ，才說出遭恐嚇簽立本票情事，已如前述；況告訴人癸○○與
    被告丁○○、子○○、庚○○並無特殊情誼或信賴關係，又豈會將
    可逕為強制執行之高額本票任意交付給被告丁○○、子○○、庚○○，此顯與常情有悖，是被告丁○○、子○○、庚○○上開所辯，
    均無可採。
  ㈣又本票為有價證券，被告既取得告訴人癸○○簽付利息所交付
    之本票，即屬已取得重利，縱本票尚未兌現，亦成立該罪。
    又按恐嚇者，亦僅以通知加害之事使人恐怖為已足，不必果
    有加害之意思，更不須有實施加害之行為。蓋恐嚇之判斷重
    點，實係在於被告之行為是否足以使人心生畏懼，致危害安
    全。至於危害通知之方法，亦無限制，無論明示之言語、文
    字、動作或暗示其如不從將加危害，苟已足使對方理解其意
    義之所在，並足以影響其意思之決定與行動自由者均屬之，
    至於被害人是否心生畏懼，以使人感受危險並產生不安全感
    為已足，並非以對方之意思與行動自由遭受壓抑為必要。本
    件自告訴人癸○○與暱稱「小額借款」之對話紀錄可知，與告
    訴人癸○○聯繫之人乃刻意提到另外尚有「老闆」，要求告訴
    人癸○○去申辦銀行帳戶並交給「公司」使用，要改成「公司
    」的帳號密碼等，可見先前被告丁○○、子○○、庚○○與告訴人
    癸○○聯繫時，即已營造除與告訴人癸○○直接接觸之被告丁○○
    、子○○、庚○○之外，尚有「老闆」、「公司」等更大之組織
    存在，而被告丁○○、子○○、庚○○3人將告訴人癸○○1人帶至狹
    小之車內空間，並稱「如果禮拜五以前沒有處理好，就交給
    公司處理，公司處理的話，就讓你斷手斷腳」等情，自已足
    令告訴人癸○○心生畏懼，而簽立與原本顯不相當之重利24萬
    元之本票，是被告丁○○、子○○、庚○○係以恐嚇之方式取得顯
    不相當之重利，亦堪認定。
四、綜上所述，本案事證明確，被告丁○○、子○○、乙○○、庚○○、
    戊○○上開犯行均堪認定，應予依法論科。
五、論罪科刑：
  ㈠被告戊○○、子○○、庚○○、丁○○、乙○○行為後，刑法第277條第
    1項業經修正，並於108年5月29日公布，自同年5月31日生效
    施行。修正前刑法第277條第1 項規定：「傷害人之身體或
    健康者，處三年以下有期徒刑，拘役或一千元以下罰金。」
    修法後則規定：「傷害人之身體或健康者，處五年以下有期
    徒刑、拘役或五十萬元以下罰金。」該條文修正後，有期徒
    刑法定刑之上限由3年提高為5 年，罰金法定刑之上限由30,
    000元（按依刑法施行法第1條之1第1項、第2項前段規定就
    原本所定數額提高為30倍），提高為50萬元，比較結果，以
    修正前之規定較有利於被告戊○○、子○○、庚○○、丁○○、乙○○
    ，依刑法第2條第1項前段規定，應適用被告戊○○、子○○、庚○○、丁○○、乙○○行為時即修正前之刑法第277條第1項規定論
    處。
  ㈡核被告戊○○、子○○、庚○○、丁○○、乙○○就犯罪事實欄一所為
    ，均係犯修正前刑法第277條第1項之傷害罪；被告丁○○就犯
    罪事實欄二所為，係犯刑法第344條第1項之重利罪；被告丁○○、子○○、庚○○就犯罪事實欄三所為，均係犯刑法第344條
    之1第1項之加重重利罪。
　㈢起訴書雖認被告丁○○、子○○、庚○○就犯罪事實欄三所為，係
    犯刑法第344條第1項之重利罪及刑法第305條之恐嚇罪，惟
    被告丁○○、子○○、庚○○該部分於108年8月借款後，借貸關係
    尚未結束，108年10月8日係以恐嚇方式達成收取重利之目的
    ，被告丁○○、子○○、庚○○提升犯意而以恐嚇方式為重利行為
    ，自係犯刑法第344條之1第1項加重重利罪，此部分經檢察
    官當庭更正起訴法條，且經審理中告知上開罪名，自毋庸依
    刑事訴訟法第300條之規定變更起訴法條，附此敘明。
　㈣被告戊○○、子○○、庚○○、丁○○、乙○○與陳○○○、少年陳○吉就
    犯罪事實欄一之傷害犯行；另被告丁○○、子○○、庚○○就犯罪
    事實欄三之加重重利犯行，分別有犯意聯絡與行為分擔，均
    為共同正犯。
  ㈤被告戊○○、子○○、庚○○、丁○○、乙○○就犯罪事實欄一部分，
    共同於密接時間內毆打壬○○、辛○○造成其2人身上有多處傷
    勢，係基於同一傷害犯意，於密接時間所造成，為接續犯。
    又被告丁○○就犯罪事實欄二部分雖就同筆借款，先預扣利息
    ，並數次向告訴人癸○○收取利息，惟僅係一重利行為接續數
    個取得與原本顯不相當重利之動作，僅論以一罪。
  ㈥又被告戊○○、子○○、庚○○、丁○○、乙○○就犯罪事實欄一部分
    ，係以一行為同時毆打壬○○、辛○○成傷，同時侵害壬○○、辛○○之身體法益，乃一行為觸犯數罪名之想像競合犯，依法應
    從一重論處。至於起訴書所載傷害己○○之部分，業經認定己○○並無成傷，已如前述，然此部分與上開傷害罪具有一罪之
    關係，爰不另為無罪之諭知，附此敘明。　　
  ㈦犯罪事實欄一部分，少年陳○吉係於90年9月間生，於本件行
    為時係12歲以上未滿18歲之少年，而被告子○○、庚○○、丁○○
    、乙○○於行為時係成年人，有其等之年籍資料可參；又被告
    子○○、庚○○、丁○○、乙○○與少年陳○吉均係熟識而有交情，
    且經常聯繫等情，業據證人即少年陳○吉於本院審理中證述
    明確（見本院卷第321至324頁），則其等與陳○吉既已熟識
    ，衡情應知悉陳○吉係未滿18歲之少年，是被告子○○、庚○○
    、丁○○、乙○○與少年陳○吉共同傷害壬○○、辛○○成傷，就所
    犯上開傷害犯行，均應依兒童及少年福利與權益保障法第11
    2條第1項前段規定加重其刑。又少年陳○吉與被告戊○○於案
    發前並不相識，亦未曾見過面，係於108年5月6日案發當天
    前往「○○○KTV」時在現場第一次見面等情，業據少年陳○吉
    於本院審理中證述明確（見本院卷第316至319頁），顯見被
    告戊○○與少年陳○吉2人原本並不認識，係案發當天第一次見
    面；參以少年陳○吉證稱其於案發之際係於休學狀態（見本
    院卷第320、321頁），且少年陳○吉於案發時已年近18歲，
    是被告戊○○能否預見陳○吉係未滿18歲之少年，即非無疑。
    是以，本件尚乏積極證據足認被告戊○○對陳○吉為少年乙節
    有何明知
    或可預見，自無兒童及少年福利與權益保障法第112條第1項
    規定之適用，附此敘明。
六、撤銷改判部分：
  ㈠原審就被告戊○○有關犯罪事實欄一、被告丁○○有關犯罪事實
    欄二及被告丁○○、子○○、庚○○有關犯罪事實欄三部分之犯行
    ，認罪證明確予以論罪科刑，固非無見。惟查：⑴被告戊○○
    就犯罪事實欄一部分傷害之犯行，行為時對少年陳○吉為少
    年乙節並無明知或可預見之情形，自無兒童及少年福利與權
    益保障法第112條第1項規定之適用，已如前述，原審就被告
    戊○○部分依該規定加重其刑，自有違誤。⑵又犯罪事實欄二
    、三部分，關於貸與人預扣利息之情形，雖以貸與人預扣利
    息後實際交予借用人之金額，據為其借款利率之計算基準，
    然犯罪事實欄二、三告訴人癸○○分別借款1萬5000元預扣利
    息6000元後，該預扣部分既未實際交付借用人而不能列入貸
    與之本金，借貸當時被告丁○○就名義上預扣之利息6000元亦
    未實際取得，該部分自不得認係犯罪事實欄二、三之犯罪所
    得。原審將被告丁○○就犯罪事實欄二部分預扣之6000元利息
    列入其犯罪所得而予以沒收，另原審將被告丁○○、子○○、庚○○就犯罪事實欄三部分預扣之6000元利息亦認係犯罪所得而
    予以沒收，均有違誤。被告丁○○否認犯罪事實欄二、三部分
    犯行雖無理由，惟原判決既有上開可議之處，自無以維持，
    應由本院就被告戊○○有關犯罪事實欄一、被告丁○○有關犯罪
    事實欄二及被告丁○○、子○○、庚○○有關犯罪事實欄三部分及
    被告丁○○、子○○、庚○○3人定應執行刑部分予以撤銷改判。
  ㈡被告戊○○有關犯罪事實欄一、被告丁○○有關犯罪事實欄二及
    被告丁○○、子○○、庚○○有關犯罪事實欄三部分之犯行，審酌
    被告戊○○已30餘歲，為有社會經歷之人，竟自恃年輕氣盛，
    因細故與己○○、壬○○、辛○○發生糾紛，不思理性解決紛爭，
    反出手毆打壬○○、辛○○，破壞社會秩序與安寧，並造成證人
    壬○○、辛○○犯罪事實欄所載之傷勢；另被告丁○○、子○○、庚○○分別就犯罪事實欄二、三部分，利用癸○○亟需現金急迫又
    難以求助之際，約定苛刻利息條件，藉此取得重利，並於交
    付借款同時，即預扣第一期利息、後續更多次收取重利或以
    恐嚇手法藉此取得重利，犯罪事實欄二部分所得之金額已逾
    本金10倍之譜，對於癸○○之財產、家庭生計及社會經濟秩序
    均造成不良影響；兼衡被告戊○○於本院審理中坦承傷害犯行
    ，被告丁○○否認犯罪事實欄二、三之犯行之犯後態度，被告
    子○○、庚○○就犯罪事實欄三僅坦承部分犯行；另被告戊○○就
    傷害部分未能取得壬○○、辛○○之原諒或與之和解，被告丁○○
    、子○○、庚○○均未與告訴人癸○○達成和解；並斟酌被告丁○○
    、子○○、庚○○、戊○○上開犯罪動機、目的、手段，暨其智識
    程度、生活狀況等一切情狀，分別量處被告丁○○如附表編號
    一㈡、㈢、被告子○○如附表編號二㈢、被告庚○○如附表編號三㈡
    、被告戊○○如主文第5項所示之刑，並就被告丁○○如附表編
    號一㈡、被告子○○如附表編號二㈢、被告庚○○如附表編號三㈡
    、被告戊○○部分諭知易科罰金之折算標準。另就被告丁○○如
    附表編號一㈡、被告子○○如附表編號二㈢、被告庚○○如附表編
    號三㈡撤銷改判及被告丁○○就附表編號一㈠、被告子○○就附表
    編號二㈠、被告庚○○就附表編號三㈠上訴駁回部分（如後述）
    ，參酌被告丁○○、子○○、庚○○所犯各罪之罪質、侵害法益、
    行為時間間隔，暨被告丁○○、子○○、庚○○犯罪行為之不法與
    罪責程度、各罪所反應被告之人格特性與傾向、對被告施以
    矯正之必要性等裁量內部性界限，各合併定應執行刑如主文
    第7、8、9項所示，並諭知易科罰金之折算標準。
　㈢沒收部分：
  ⒈犯罪事實欄二部分：
　　⑴按被告所犯重利罪，其既係為取得與原本顯不相當之重利
      始借款予被害人，則若無法取得與原本顯不相當之重利，
      被告自不會借款與被害人，故被告所取得與原本顯不相當
      之重利自係其犯罪所得，毋庸扣除當舖業者合法放款可收
      取之利息。又明定沒收標的「不法利得範圍」之認定，非
      關犯罪事實有無之認定，於證據法則上並不適用嚴格證明
      ，無須證明至毫無合理懷疑之確信程度，適用自由證明已
      足。
    ⑵關於犯罪事實欄二部分，被告丁○○雖辯稱：僅預扣第一期6
      000元，後面沒有再收到利息，最後跟甲○○拿的10萬元，
      是癸○○說要做生前契約要拿10萬才能升主管，所以要求我
      跟甲○○拿的，之後有還給癸○○，否則1年的利息也不會只
      有10萬元云云。惟查：被告丁○○確實收取上開利息，且癸○○亦無參與作生前契約之事情，業經證人癸○○、甲○○證述
      明確，已如前述；且被告丁○○係以貸放高利息款項為業，
      並非僅借款予癸○○，未向癸○○催討利息顯與常情不符，況
      被告丁○○與癸○○當時僅有此一借款交集，雙方並不熟識，
      又豈有可能配合癸○○演出，並於向甲○○收取10萬元之後，
      不拿取癸○○積欠已久之本利，反而全數交給癸○○；而癸○○
      僅實際向被告丁○○借得9000元，最後一次本利清償達10萬
      元，已屬暴利，縱然非完全依照雙方約定之1644%計算利
      息，亦與常情無違；更遑論被告丁○○、子○○、庚○○自警詢
      、偵查、原審準備程序中均從未提及癸○○從事生前契約一
      事，是被告丁○○上開所辯，顯非可採。
    ⑶本件被告丁○○因犯罪事實欄二之借款1萬5000元，預扣第1
      期利息6000元後，實際借款本金為9000元（該部分預扣利
      息6000元實際上並未取得，不得列為犯罪所得，已如前述
      ）；嗣癸○○再支付2期各4000元之利息，最終於108年7、8
      月間本利共清償10萬元，則被告丁○○就犯罪事實欄二所收
      取之利息共計為9萬9000元(計算式：4000×2+(100000-本
      金9000)=99000元)，此部分為被告丁○○就犯罪事實欄二之
      犯罪所得；又於偵查中扣案1萬元，應依刑法第38條之1第
      1項前段宣告沒收，未扣案之8萬9000元，應依刑法第38條
      之1第1項前段、第3項宣告沒收，並於全部或一部不能沒
      收或不宜執行沒收時，追徵其價額。
  ⒉犯罪事實欄三部分：　　
    ⑴經查，扣案之蘋果牌行動電話1支(內含門號0000000000號S
      IM卡1張)係被告子○○所有，用以與癸○○聯繫放款所用，經
      被告子○○坦承不諱，及證人癸○○證述明確，並有癸○○與暱
      稱「小額借款」之對話紀錄可參(見偵字第10805號卷第77
      至135頁)，爰依刑法第38條第2項宣告沒收。
    ⑵被告丁○○、子○○、庚○○因犯罪事實欄三之借款，預扣第1期
      利息6000元後，實際借款予癸○○之本金為9000元，該部分
      預扣之利息6000元被告丁○○、子○○、庚○○實際上並未取得
      ，自無犯罪所得，已如前述，該部分自不得宣告沒收；另
      被告子○○向甲○○收取之1萬5000元既已返還給甲○○，有贓
      物認領保管單在卷可參(見偵字第10805號卷第65頁)，依
      刑法第38條之1第5項自無庸再宣告沒收，附此敘明。
    ⑶按借款人於借款時簽發之本票、支票及所提供借據等，既
      係用以供擔保，則借款人於償還借款時，被告本應將借款
      人供擔保之票據、借據等歸還予借款人，此等供擔保用之
      票據、借據等自非屬被告因犯罪所生或所得之物（最高法
      院91年度台上字第5732號、87年度台上字第334號判決意
      旨參照）。是本件扣案之借據1張、本票2張(面額為24萬
      元、3萬元)，自均無庸宣告沒收。
  ⒊其餘扣案物瓦斯動力手槍1支(被告丁○○所有)、IPHONE6S銀色
    行動電話1支(被告丁○○所有)、IPHONE行動電話1支(內含門
    號0000000000SIM卡，被告子○○所有)1支、IPHONE行動電話1
    支(內含門號0000000000SIM卡，被告子○○所有)1支、ASUS牌
    行動電話1支(被告子○○所有)均無相關事證證明與本案有關
    ，爰不予宣告沒收。　　　
七、上訴駁回部分：　　
　　被告丁○○、子○○、乙○○、庚○○有關犯罪事實欄一傷害部分之
    犯行，原審經審理結果，認罪證明確，適用兒童及少年福利
    與權益保障法第112條第1項前段、刑法第2條第1項前段、第
    28條、第277條第1項(修正前)、第55條、第41條第1項前段
    、刑法施行法第1條之1第1項、第2項等規定，並審酌被告子
    ○○、庚○○、丁○○、乙○○均僅20歲左右，竟自恃年輕氣盛，因
    細故與己○○、壬○○、辛○○發生糾紛，不思理性解決紛爭，反
    出手毆打己○○、壬○○、辛○○，破壞社會秩序與安寧，並造成
    壬○○、辛○○犯罪事實欄所載之傷勢，且未能取得壬○○、辛○○
    之原諒或與之和解，並審酌被告丁○○、乙○○坦承傷害犯行，
    被告子○○、庚○○否認犯行之犯後態度；並斟酌其等犯罪動機
    、目的、手段、分工情況，暨其智識程度、生活狀況等一切
    情狀，量處如原判決主文所示之刑，及諭知易科罰金之折算
    標準等情，核其認事、用法、量刑均無不當。被告子○○、庚○○上訴意旨猶執前詞，否認上開傷害之犯行，均無理由，已
    如前述；另被告丁○○上訴意旨謂：傷害部分量刑過重，請求
    從輕量刑云云；被告乙○○上訴意旨謂：傷害部分量刑過重，
    請求從輕量刑，並給予緩刑宣告云云。惟按量刑之輕重係屬
    事實審法院得依職權自由裁量之事項，茍已斟酌刑法第57條
    各款所列情狀而未逾法定刑度，即不得遽指為違法（最高法
    院72年度台上字第6696號、75年度台上字第7033號判例可資
    參照）。又在同一犯罪事實與情節，如別無其他加重或減輕
    之原因，下級審法院量定之刑，亦無過重或失輕之不當情形
    ，則上級審法院對下級審法院之職權行使，原則上應予尊重
    （最高法院85年度台上字第2446號判決亦可參照）。本件原
    審判決已依刑法第57條之規定審酌被告丁○○、乙○○上開一切
    情狀而量處上述罪刑，核其認事用法並無不當，所處之刑符
    合「罰當其罪」之原則，並無輕重失衡之情形，被告丁○○、
    乙○○此部分上訴認原判決所量處之刑度過重，均無理由。另
    被告乙○○自恃年輕氣盛，不思理性解決紛爭，反出手毆打辛○○，破壞社會秩序與安寧，並造成壬○○、辛○○前開傷勢，且
    未能取得壬○○、辛○○之原諒或與之和解，故認不宜給予緩刑
    之宣告，被告乙○○該部分上訴請求緩刑宣告，亦無理由，是
    被告丁○○、子○○、乙○○、庚○○就犯罪事實欄一部分之上訴，
    均應予駁回。
據上論斷，應依刑事訴訟法第368條、第369條第1項前段、第364
條、299條第1項前段，刑法第2條第1項前段、第28條、第277條
第1項(修正前)、第344條第1項、第344條之1第1項、第55條、第
41條第1項前段、第8項、第51條第5款、第38條第2項前段、第38
條之1第1項前段、第3項，刑法施行法第1條之1第1項、第2項，
判決如主文。
本案經檢察官吳宗達提起公訴，檢察官丙○○到庭執行職務。
中　　華　　民　　國　　111 　年　　3 　　月　　30　　日
            刑事第五庭    審判長法　官  鄭  永  玉
    　　　　　　　　　　　　　　法　官  周  莉  菁
  　　　　　　　　　　　　　　　法　官  卓  進  仕
以上正本證明與原本無異。     
被告丁○○、子○○、庚○○就犯罪事實欄三所犯刑法第344條之1之加
重重利部分得上訴；其餘犯罪事實欄一、二部分（修正前刑法第
277條第1項之傷害罪、同法第344條第1項之重利罪）均不得上訴
。
如不服本判決得上訴部分應於收受送達後20日內向本院提出上訴
書狀，其未敘述上訴之理由者，並得於提起上訴後20日內向本院
補提理由書（均須按他造當事人之人數附繕本）「切勿逕送上級
法院」。因疫情而遲誤不變期間，得向法院聲請回復原狀。
                                書記官  廖  家  莉 
　　　　　　　　　　　　　　　　
中　　華　　民　　國　　111 　年　　3 　　月　　31　　日



附錄本案論罪科刑法條：
刑法第277條(修正前)
傷害人之身體或健康者，處3年以下有期徒刑、拘役或1千元以下
罰金。

刑法第344條
乘他人急迫、輕率、無經驗或難以求助之處境，貸以金錢或其他
物品，而取得與原本顯不相當之重利者，處3年以下有期徒刑、
拘役或科或併科30萬元以下罰金。
前項重利，包括手續費、保管費、違約金及其他與借貸相關之費
用。
刑法第344條之1
以強暴、脅迫、恐嚇、侵入住宅、傷害、毀損、監控或其他足以
使人心生畏懼之方法取得前條第1項之重利者，處6月以上5年以
下有期徒刑，得併科50萬元以下罰金。
前項之未遂犯罰之。

附表
編號  犯罪事實 宣告刑 一 (一) 犯罪事實欄編號一(一) 丁○○成年人與少年共同犯傷害罪，處有期徒刑伍月，如易科罰金，以新臺幣壹仟元折算壹日。  (二) 犯罪事實欄編號二 丁○○犯重利罪，處有期徒刑參月，如易科罰金，以新臺幣壹仟元折算壹日。扣案之犯罪所得新臺幣壹萬元沒收，未扣案之犯罪所得新臺幣捌萬玖仟元沒收，於全部或一部不能沒收或不宜執行沒收時，追徵其價額  (三) 犯罪事實欄編號三 丁○○共同犯加重重利罪，處有期徒刑柒月。 二 (一) 犯罪事實欄編號一(一) 子○○成年人與少年共同犯傷害罪，處有期徒刑陸月，如易科罰金，以新臺幣壹仟元折算壹日。  (二) 犯罪事實欄編號一(二) 子○○犯毀損罪，處有期徒刑貳月，如易科罰金，以新臺幣壹仟元折算壹日。 （此部分未上訴，業經原審判決確定）  (三) 犯罪事實欄編號三 子○○共同犯加重重利罪，處有期徒刑陸月，如易科罰金，以新臺幣壹仟元折算壹日。扣案之蘋果牌行動電話壹支(內含門號0000000000號SIM卡壹張)沒收。 三 (一) 犯罪事實欄編號一(一) 庚○○成年人與少年共同犯傷害罪，處有期徒刑陸月，如易科罰金，以新臺幣壹仟元折算壹日。  (二) 犯罪事實欄編號三 庚○○共同犯加重重利罪，處有期徒刑陸月，如易科罰金，以新臺幣壹仟元折算壹日。